臺灣新北地方法院民事裁定
111年度消債更字第37號
聲  請  人
即  債務人  王馨慶    

代  理  人  趙友貿律師                   
上列當事人聲請消費者債務清理更生事件，本院裁定如下：
    主  文
聲請人甲○○自中華民國111年10月17日上午10時起開始更生程序
。
命司法事務官進行本件更生程序。
    理  由
一、按債務人有不能清償債務或有不能清償之虞者，得依消費者
    債務清理條例所定更生或清算程序，清理其債務，消費者債
    務清理條例（下稱消債條例）第3 條定有明文。揆諸消債條
    例之立法目的，乃在於使陷於經濟上困境之消費者，得分別
    情形利用更生或清算程序清理債務，藉以妥適調整債務人與
    債權人及其他利害關係人之權利義務關係，保障債權人之公
    平受償，並謀求消費者經濟生活之更生機會，從而健全社會
    經濟發展。惟私法上債之關係，係以當事人間之信賴關係為
    基礎，為社會經濟組織之重要支柱，故當事人於以法律行為
    追求自己之利益之際，亦應顧及對方之利益，並考量債權債
    務在社會上的作用，本於誠實及信用之原則，行使其債權及
    履行其債務，故消費者欲以消債條例調整其所負義務，自應
    本於誠信原則之本旨，僅在其不能清償債務或有不能清償之
    虞而使其陷於經濟上之困境時，始得准許之，以避免藉此善
    意之立法而惡意圖謀減免債務，致使社會陷於道德危險。準
    此，債務人若有不能清償債務或有不能清償債務之虞，且客
    觀上並無濫用更生或清算程序之情事，自應使其藉由消費者
    債務清理條例所定程序以清理債務。次按債務人不能清償債
    務或有不能清償之虞者，得依本條例所定更生程序，清理其
    債務；債務人無擔保或無優先權之債務總額未逾新臺幣（下
    同）1,200 萬元者，於法院裁定開始清算程序或宣告破產前
    ，得向法院聲請更生；債務人對於金融機構負債務者，在聲
    請更生或清算前，應向最大債權金融機構請求協商債務清償
    方案，或向其住、居所地之法院或鄉、鎮、市、區調解委員
    會聲請債務清理之調解；協商或調解成立者，債務人不得聲
    請更生或清算，但因不可歸責於己之事由，致履行有困難者
    ，不在此限；法院開始更生程序之裁定，應載明其年、月、
    日、時，並即時發生效力；法院裁定開始更生或清算程序後
    ，得命司法事務官進行更生或清算程序，必要時得選任律師
    、會計師或其他適當之自然人或法人一人為監督人或管理人
    ，消債清條例第3 條、第42條第1 項、第151 條第1 項、第
    7項、第45條第1 項、第16條第1 項分別定有明文。
二、本件聲請意旨略以：聲請人與配偶因公司經營需要，而以公
    司名義向銀行借貸周轉，並由聲請人擔任連帶保證人，又因
    聲請人需負擔家庭開銷，而以自己名義向銀行申請信用貸款
    ，後因公司經營不善，至無力償還所積欠債務。聲請人目前
    收入扣除必要生活費用後之數額，無法與全體債權人達成協
    商。是聲請人有不能清償債務之情事，且無擔保或無優先權
    之債務總額未逾1,200 萬元，亦未經法院裁定開始清算程序
    或宣告破產，爰依法向法院聲請更生等語。
三、經查：
  ㈠本件聲請人前於民國110年11月4日向本院聲請債務清理前置
    調解，因最大債權金融機構臺灣中小企業銀行股份有限公司
    （下稱臺灣企銀）提出有擔保債權部分應立即清償1,819,33
    1元，其餘部分分期約每月清償35,000元；無擔保債權部分
    ，以一個月為一期，共清償180期，年利率2％，每月清償5,5
    37元之清償方案，惟聲請人稱目前收入扣除必要生活費用後
    之數額，已無力負擔，亦無法一次清償180餘萬元，無法負
    擔最大債權金融機構所提出之清償方案，而致前置調解不成
    立等情，經本院依職權調閱本院110年度司消債調字第861號
    卷宗（下稱司消債調卷）審閱查核無訛，堪認上開前置協商
    不成立乙節，應為屬實。又本件聲請人所積欠本金及利息債
    務總額未逾1,200萬元，且於聲請更生前1日回溯5 年內未從
    事每月平均營業額20萬元以上之營業活動，業據聲請人陳明
    在卷（見司消債調卷第4頁），並提出財團法人金融聯合徵
    信中心查詢當事人綜合信用報告回覆書等件為證（見司消債
    調卷第10頁），足認聲請人於聲請更生前1日回溯5年內未從
    事每月平均營業額20萬元以上之營業活動。是以，本件聲請
    人聲請更生，依首開規定，須有不能清償債務或有不能清償
    之虞之情事，致履行有困難之要件存在。
　㈡聲請人主張其積欠債務總額為4,420,000元，即債權人臺灣企
    銀3,500,000元、乙○銀行920,000元，其中聲請人於債權人
    清冊中所列計臺灣企銀3,500,000債務部分，並無記載於財
    團法人金融聯合徵信中心查詢當事人綜合信用報告回覆書，
    聲請人亦稱已無印象是否有擔保物，且無相關證據可佐，故
    本院於111年1月27日函詢臺灣企銀，並請其提出債權說明書
    及相關證據(見本院卷第27頁)，臺灣企銀於111年2月16日回
    函表示聲請人積欠之債務為無擔保債務，目前聲請人積欠總
    額為3,582,250元，並附有本院110年度訴字第2469號民事判
    決影本、債權試算表等件在卷可參(見本院卷第31頁至第39
    頁)，勘信為真實。故聲請人目前債務總額應為4,502,250元
    (計算式:臺灣企銀3,582,250元＋乙○銀行920,000元＝4,502,2
    50元)，且臺灣企銀3,582,250元債務部分為無擔保債務，合
    先敘明。
　㈢又聲請人主張其名下無相當財產得以清償債務，目前從事外
    送員工作，每月薪資約60,000元等情（見本院卷第42頁、43
    頁），業據提出108至109年度綜合所得稅各類所得資料清單
    、全國財產稅總歸戶財產查詢清單、勞工保險被保險人投保
    資料表（明細）、中國信託銀行存款存摺封面及內頁影本、
    玉山銀行存款存摺封面及內頁影本、中華郵政存款存摺封面
    及內頁影本、宏泰人壽保單價值資料等件為證（見司消債調
    卷第11頁至第15頁；本院卷第53頁至第73頁），堪信為真實
    。是以本院暫以60,000元計算其每月可處分所得數額。
　㈣聲請人陳報個人目前每月必要支出為：膳食費8,400元、房屋
    租金10,000元、手機電話費596元、水電瓦斯費2,255元、勞
    健保費1,716元、雜支費1,000元、交通費(含保養、加油費
    用)2,475元、網路費827元，共計27,269元等語（見本院卷
    第43、44頁），惟按消債條例之立法目的，乃為兼顧債權人
    、債務人雙方之利益，對陷於經濟上困境之消費者，使其透
    過重建型之更生程序或清算型之清算程序清理其債務，藉以
    妥適調整債務人與債權人及其他利害關係人間之權利義務關
    係，保障債權人獲得公平受償，並謀求消費者經濟生活之重
    建復甦機會。是以，債務人為使其有經濟復甦更生之機會，
    自應以誠實及信用之原則面對自己之債務，積極勉力謀求更
    生償債方案，除應積極開源努力勤奮工作以增加收入償還債
    務外，尚須節流儉樸其生活需求而適當控制其支出，以達成
    勉力履行債務，並應依一般生活所需及合理範圍予以計算消
    費支出，方屬合理，因之消債條例第64條之2第1項明定：「
    債務人必要生活費用，以最近一年衛生福利部或直轄市政府
    所公告當地區每人每月最低生活費一點二倍定之」。又新北
    市政府所公告之111年度新北市最低生活費每人每月為15,80
    0元，乘以1.2倍後之金額則為18,960元，而聲請人未提出所
    列支出所對應之全部單據，亦未提出其他事證足資證明前開
    費用均屬必要支出，從而聲請人目前每月生活必要支出費用
    應以18,960元計算，逾此範圍即不予計入。
　㈤另聲請人主張需扶養配偶黃憶潔，每月扶養費為12,143 元，
    亦據提出戶籍謄本、全國財產稅總歸戶財產查詢清單、108
    、109度綜合所得稅各類所得資料清單等件影本附卷為證（
    見本院卷第129至第133頁、第147頁）。本院審酌聲請人之
    配偶名下無資產，考量其配偶患有紅斑性狼瘡、骨科等疾病
    ，較難外出工作並無收入，此有綜合所得稅各類所得資料清
    單、全國財產稅總歸戶財產查詢清單、雷世陽婦產科醫療單
    據、英群骨科診所醫療單據、亞東醫院醫療單據在卷可稽（
    見本院卷第99至107頁、第129至133頁）是聲請人主張其配
    偶有受其扶養之必要，認屬合理而可採。然以111年新北市
    最低生活費15,800元之1.2 倍即18,900元，作為計算受扶養
    人現每月生活所需費用之依據，考量其配偶皆與聲請人同住
    ，房屋租金、水電瓦斯等相關費用皆由聲請人支出等情，且
    聲請人亦陳報配偶每月支出願酌減為12,143元(即伙食費7,2
    00＋醫療費1,670元＋勞健保費用2,574元＝12,143元；見本院
    卷第45頁)，故認聲請人所陳報每月支出其配偶扶養費12,14
    3元，應可採信。
　㈥又聲請人主張須負擔未成年子女之扶養費部分：聲請人主張
    需扶養2名未成年子女王○廷、王○涵，每月扶養支出合計為2
    0,000(即每月每位未成年子女扶養費10,000元)，業據提出
    該2名未成年子女之戶籍謄本、全國財產稅總歸戶財產查詢
    清單、109年度綜合所得稅各類所得資料清單為證（見本院
    卷第135至第145頁、第147頁），經核其目前皆未成年（分
    別為94年3月、96年8月出生），且於109年並無收入，名下
    亦無任何財產，自有受扶養之必要，堪信聲請人所陳為真實
    。至於扶養費部分，聲請人主張2名未成年子女之扶養費為
    每月20,000元部分(即每月每位未成年子女扶養費10,000元)
    ，並提出未成年子女國、高中學費繳費單、繳費收據、電信
    帳單、藥品明細收據、門診收據、補習班收費收據等件為證
    (見本院卷第110頁至第128頁)，聲請人雖未提出其所支應扶
    養費所對應全部單據，惟本院審酌聲請人之配偶黃憶潔財產
    及收入狀況（見上述第㈤點）、家庭親屬狀況、工作型態、
    目前社會經濟消費之常情，認上開必要支出費用項目部分未
    逾一般人生活程度及合理之扶養費分擔程度，尚屬合理。從
    而，本院暫以20,000元計算聲請人每月支出未成年子女之扶
    養費用。
  ㈦綜上，本院依聲請人現況之年齡、財產、勞力及信用等清償
    能力為綜合判斷，聲請人目前每月平均收入約60,000元，扣
    除其每月必要生活支出費用及扶養費51,103元後，餘8,897
    元，雖可供清償，猶仍無法一次性清償全數債務，且顯不足
    以負擔最大金融債權提出之調解方案。從而，堪認以聲請人
    目前之資力，客觀上處於不足以清償債務之經濟狀態，符合
    消債條例第3 條所規定「債務人不能清償債務或有不能清償
    之虞」之情形，是揆諸上開說明，應給予其更生之機會。
四、據上論結，本件聲請人為一般消費者，並未從事營業活動，
    其有無法清償債務之情事，又所負無擔保或無優先權之債務
    並未逾1,200 萬元，且未經法院裁定開始清算程序或宣告破
    產，復查無消債條例第6 條第3 項、第8 條或第46條各款所
    定駁回更生聲請之事由存在，則聲請人聲請更生，洵屬有據
    ，應予准許，並命司法事務官進行本件更生程序，爰裁定如
    主文。
五、至聲請人於本件更生程序開始後，應盡所能節約支出，努力
    工作以增加還款之成數及總金額，並依薪資或其他固定收入
    ，提出足以為債權人會議可決或經法院認為已盡力清償之更
    生方案以供法院裁定認可而予以准許，避免更生程序嗣進行
    至依消債條例第61條規定法院應行清算之程度，附此敘明。
中    華    民    國   111    年    10    月    17    日
                  民事第一庭  法  官    毛崑山
以上正本證明與原本無異。
本件裁定不得抗告。
本裁定已於111年10月17日上午10時公告。
中    華    民    國   111    年    10    月    17    日
                              書記官    童淑敏